【裁判字號】    97,聲,1445
【裁判日期】    970703
【裁判案由】    發還擔保金
【裁判全文】
臺灣板橋地方法院民事裁定              97年度聲字第1445號
聲  請  人
即  債務人  甲○○
相  對  人
即  債權人  乙○○
上列聲請人即債權人聲請發還擔保金事件，本院裁定如下：
    主  文
聲請人於本院九十五年度存字第六五四九號擔保提存事件所提存
之擔保金新臺幣壹佰萬元准予發還。
聲請程序費用由相對人負擔。
    理  由
一、按訴訟終結後，供擔保人證明已定20日以上之期間，催告受
    擔保利益人行使權利而未行使，或法院依供擔保人之聲請，
    通知受擔保利益人於一定期間內行使權利並向法院為行使權
    利之證明而未證明者，法院應依供擔保人之聲請，以裁定命
    返還其提存物或保證書，民事訴訟法第104 條第1 項第3 款
    定有明文，依同法第106 條之規定，於其他依法令供訴訟上
    之擔保者，亦準用之。次按假扣押之債務人如反供擔保撤銷
    假扣押，其假扣押之標的物雖已經撤銷查封登記，惟其反擔
    保之目的既係在擔保將來債權人可能受到之損害，且債權人
    此際仍請求假扣押，則於債權人撤回假扣押之執行前，即難
    認該假扣押之執行程序已經終結（臺灣高等法院88年度抗字
    第4318號、96年度抗字第193 號裁定均同此見解）。反之，
    若債權人已撤回假扣押之執行程序，則屬民事訴訟法第104
    條第1 項第3 款所稱訴訟終結。
二、本件聲請意旨略以：查相對人於民國95年間曾向鈞院聲請對
    聲請人之財產假扣押，經鈞院以95年度裁全字第10492 號裁
    定核准後，相對人即供擔保聲請假扣押執行，經鈞院以95年
    度執全字第6350號為假扣押之強制執行程序，惟聲請人則提
    供反擔保金新臺幣（下同）100 萬元後，聲請撤銷假扣押執
    行。嗣因相對人對聲請人請求侵權行為損害賠償之本案部分
    業經臺灣高等法院96年度訴字第19號判決確定，相對人乃向
    鈞院聲請撤銷該95年度裁全字第10492 號裁定，鈞院則以96
    年度全聲字第496 號裁定准許撤銷確定。本件訴訟既已終結
    ，聲請人復已聲請鈞院通知相對人於一定期間內行使權利，
    並為行使權利之證明，惟迄今已逾21日之催告期間，仍不見
    相對人向聲請人主張權利並提出訴訟上之請求，故懇請鈞院
    裁定准許返還還前開擔保金等語。
三、查相對人於95年間向本院聲請對聲請人之財產假扣押，經本
    院以95年度裁全字第10492 號裁定核准後，相對人即供擔保
    聲請假扣押執行，本院則以95年度執全字第6350號為假扣押
    之強制執行程序，惟聲請人則提供反擔保金100 萬元後聲請
    撤銷假扣押執行。嗣因相對人對聲請人請求侵權行為損害賠
    償之本案部分業經臺灣高等法院96年度訴字第19號判決確定
    ，相對人乃向本院聲請撤銷該95年度裁全字第10492 號裁定
    ，本復以96年度全聲字第496 號裁定准許撤銷確定。其後，
    相對人復於96年12月3 日具狀聲請撤銷該假扣押之執行程序
    等情，業據本院依職權調取上開卷宗核閱屬實，依據首揭說
    明，債權人既已聲請撤銷原假扣押裁定獲准，復已撤回假扣
    押之執行程序，當已符合民事訴訟法第104 條第1 項第3 款
    所定之「訴訟終結」情形。又聲請人前曾聲請本院催告相對
    人行使權利，本院則於97年3 月7 日以板院輔民德97年度聲
    字第534 號函催告相對人行使權利乙節，業經本院調取該卷
    宗查核無誤，惟該通知送達後，相對人迄未行使權利，有本
    院民事紀錄科查詢表4 份附卷可證，揆諸前揭法條之規定，
    聲請人之聲請即有理由，應予准許。
四、依民事訴訟法第95條、第78條，裁定如主文。
中    華    民    國    97    年    7     月    3     日
                  民事第二庭  法  官  楊明佳
以上正本證明與原本無異。
如不服本裁定應於送達後10日內向本院提出抗告狀，並應繳納抗
告裁判費新台幣1,000 元整。
中    華    民    國    97    年    7     月    3     日
                              書記官  楊璧華


司法院資訊處製作；財團法人民間司法改革基金會備份。
